臺灣高等法院民事判決　　　　　　　　 96年度再易字第162號
再審原告　　甲○○
再審被告　　乙○○
上列當事人間請求返還買賣價金事件，再審原告對於中華民國96
年8月28日本院96年度上易字第180號確定判決提起再審，本院判
決如下：
    主    文
再審之訴駁回。
再審訴訟費用由再審原告負擔。
    事實及理由
一、按提起民事再審之訴，應於30日之不變期間內為之，民事訴
    訟法第500條第1項定有明文。又，當事人以有同法第496條
    第1項第1款適用法規顯有錯誤之情形提起再審之訴，應認此
    項理由於裁判送達時當事人即可知悉，故計算是否逾30日之
    不變期間，應自送達時起算（最高法院70年台再字第212號
    判例意旨參照）。查，本件再審原告於民國96年9月7日收受
    本院96年度上易字第180號民事確定判決（以下稱原確定判
    決），並於同年10月8日（因同年月7日為星期日，依民法第
    122條規定，以次日代之）提起本件再審之訴（見本院卷第1
    頁之本院收狀戳記章），並未逾法定30日之不變期間，合先
    陳明。
二、按再審之訴顯無再審理由者，得不經言詞辯論，以判決駁回
    之，民事訴訟法第502條第2項定有明文。
三、再審原告主張：原確定判決以內政部所制「成買賣契約範本
    」第10條之規定，逕認再審被告沒入伊給付之買賣定金新台
    幣（下同）104萬元作為違約金，核無酌減之必要，顯已違
    反最高法院79年度台上字第1915號判例意旨，而有適用法規
    顯有錯誤之情形；另原確定判決將再審被告系爭房地再轉售
    他人之差價90萬元，及委託出售佣金費用38萬元、移轉登記
    費用8,520元均列入違約金審酌事由，自有違反最高法院94
    年度台上字第360號判決意旨，亦屬適用法規顯有錯誤之情
    形；況再審被告所提委託出售佣金費用38萬元統一發票，並
    未載有買受人，而原確定判決卻予以採信，其適用法規亦有
    錯誤之情事；爰依民事訴訟法第496條第1項第1款之規定，
    提起本件再審之訴等情。並於本院聲明：(一)原確定判決廢棄
    。(二)再審被告應給付再審原告79萬元，及加計自95年3月8日
    起算之法定遲延利息。
四、本件應審究者為原確定判決是否有民事訴訟法第496條第1項
    第1款適用法規顯有錯誤之再審事由？
(一)、按民事訴訟法第496條第1項第1款所謂適用法規顯有錯誤，
    應以確定判決違背法規或現存判例解釋者為限（最高法院57
    年度台上字第1091號判例意旨參照）。至於法律上見解之歧
    異，再審原告對之縱有爭執，要難謂為適用法規錯誤，而據
    為再審之理由（最高行政法院62年度判字第610號判例意旨
    參照）。
(二)、經查，原確定判決係以系爭違約金104萬元僅占買賣價金之
    10％，即令再審被告將之全部沒入充作違約金，亦較內政部
    所頒「成買賣契約範本」第10條規定，得以「已付價金15％
    」為違約金之比例為低，作為斟酌系爭違約金並未高於一般
    交易慣例（即違約金占全部買賣價金之比例）之標準；並參
    酌再審被告因再審原告不履行系爭房地買賣契約，致再審被
    告將系爭房地再轉售他人所受差價90萬元之損失，及另行委
    託出售支出佣金費用38萬元、移轉登記費用8,520元，暨再
    審被告處理再審原告不履行系爭買賣契約所耗費之時間、精
    神等情狀，作為斟酌再審被告所受損害之標準，據以認定本
    件再審被告將再審原告給付之定金104萬充作違約金，並無
    過高之情形，核無酌減之必要，此觀原確定判決理由三自明
    （見本院卷第11至12頁）。足見原確定判決就系爭違約金是
    否過高，業已依一般客觀事實、社會經濟狀況及當事人所受
    損害情形，以為斟酌之標準，並非僅以該內政部所頒「成買
    賣契約範本」第10條規定，作為系爭違約金有無酌減必要之
    唯一標準，顯無違反最高法院79年台上字第1915號判例要旨
    甚明。是再審原告主張：原確定判決逕以內政部所制「成買
    賣契約範本」第10條之規定，認為再審被告沒入伊給付之買
    賣訂金104萬元作為違約金，核無酌減之必要，顯已違反最
    高法院79年度台上字第1915號判例意旨，而有適用法規顯有
    錯誤之再審事由云云，自無可取。
(三)、另再審原告主張原確定判決有違反最高法院94年度台上字第
    360號判決意旨部分，因該判決並非現存有效之判例，縱原
    確定判決法律見解與該判決歧異，要與民事訴訟法第496 條
    第1項第1款所謂適用法規顯有錯誤情形有間。是再審原告主
    張：原確定判決違反最高法院94年度台上字第360號判決意
    旨，顯有適用法規錯誤之再審事由云云，委無可取。
(四)、又按，取捨證據認定事實，原屬法院之職權；縱法院認定事
    實錯誤，亦無適用法規顯有錯誤情形可言（最高法院63年台
    再字第67號判例；同院63年台上字第880號判例意旨參照）
    。原確定判決採信再審被告所提委託出售佣金費用38萬元之
    統一發票，係屬於法院取捨證據認定事實之職權，自與適用
    法規顯有錯誤情形無關。是再審原告主張：再審被告所提委
    託出售佣金費用38萬元統一發票，並未載有買受人，而原確
    定判決卻予以採信，有適用法規顯有錯誤之情事云云，亦無
    可採。
五、從而，原確定判決既無適用法規顯有錯誤之情形，則再審原
    告依民事訴訟法第496條第1項第1款規定，提起本件再審之
    訴，顯無理由，本院爰不經言詞辯論，逕以判決駁回之。
六、據上論結，本件再審之訴顯無理由，依民事訴訟法第502條
    第2項、第78條，判決如主文。
中　　華　　民　　國　　96　　年　　11　　月　　15　　日
                    民事第十五庭
                        審判長法　官  林恩山
                              法  官  郭松濤
　　　　　　　　　　　      　法  官  楊絮雲
正本係照原本作成。
不得上訴。
中　　華　　民　　國　　96　　年　　11　　月　　15　　日
                              書記官  鄭淑昀
